臺灣新北地方法院刑事裁定
111年度單禁沒字第189號
聲  請  人  臺灣新北地方檢察署檢察官
被      告  李婉琪




上列聲請人因被告違反毒品危害防制條例案件（110年度偵字第2
9663號），聲請宣告沒收違禁物（111年度聲沒字第182號），本
院裁定如下：
    主  文
扣案如附表編號2、3所示之物均沒收銷毀。扣案如附表標號1、4
至6所示之物均沒收。
    理  由
一、聲請意旨略以：被告李婉琪涉犯意圖販賣而持有第二、三級
    毒品案件，業經臺灣新北地方檢察署檢察官以110年度偵字
    第29663號不起訴處分確定。扣案如附表所示之物，均係屬
    違禁物，爰依法聲請裁定沒收銷燬等語。
二、按查獲之第一、二級毒品及專供製造或施用第一、二級毒品
    之器具，不問屬於犯罪行為人與否，均沒收銷燬之，毒品危
    害防制條例第18條第1項前段定有明文。又違禁物，不問屬
    於犯罪行為人與否，沒收之；違禁物或專科沒收之物得單獨
    宣告沒收，刑法第38條第1項、第40條第2項分別定有明文。
    是欲宣告沒收之違禁物，原則上雖應於有罪判決時，一併宣
    告沒收，然於犯罪行為因法律上或事實上之原因，對於行為
    人為不起訴處分或經起訴後因上開原因為無罪、免訴或不受
    理判決時，因未為有罪之判決，案內之違禁物無從宣告沒收
    ，自得由檢察官單獨聲請宣告沒收。又毒品危害防制條例第
    18條第1項後段規定查獲之第三、四級毒品，無正當理由而
    擅自持有者，沒入銷燬之；此應沒入銷燬之毒品，專指查獲
    施用或持有（未成罪）之第三、四級毒品而言；倘屬同條例
    相關法條明文規定處罰之犯罪行為，即非該條項應依行政程
    序沒入銷燬之範圍；再同條例對於查獲之製造、運輸、販賣
    、意圖販賣而持有、以非法方法使人施用、引誘他人施用及
    轉讓、持有一定數量以上第三、四級毒品之沒收，並無特別
    規定，如其行為已構成犯罪，則該毒品即屬不受法律保護之
    違禁物，應回歸刑法之適用（最高法院109年度台上字第130
    1號判決意旨參照）。
三、經查，被告李婉琪前因意圖販賣而持有第二、三級毒品案件
    ，經臺灣新北地方檢察署檢察官以110年度偵字第29663號為
    不起訴處分，檢察官依職權聲請再議後，嗣經臺灣高等檢察
    署檢察長以111年度上職議字第563號駁回再議確定，此有上
    開不起訴處分書、駁回再議處分書在卷可參。又被告上開案
    件中查扣如附表所示之物，經鑑定結果均如有如各該備註欄
    所示之第二、三級毒品成分等情，有台灣尖端先進生技醫藥
    股份有限公司110年9月22日、110年11月1日出具之毒品證物
    鑑定分析報告6紙附卷可憑（見偵卷第97、119至121頁），
    又其中如附表編號1、4至6所示之物，其含有第三級毒品之
    純質淨重總計已逾5公克，為毒品危害防制條例明文規定處
    罰之犯罪行為，依上開說明，認均屬違禁物，均應依前述刑
    法規定沒收之（聲請書誤為沒收銷燬）。而如附表編號2至3
    所示扣案物，經送鑑定結果含有第二級毒品成分，堪認屬毒
    品危害防制條例第2條第2項第2款所規定之第二級毒品，而
    屬違禁物，應依毒品危害防制條例第18條第1項前段宣告沒
    收銷燬。又盛裝上開毒品之外包裝袋（數量如附表所示），
    無論以何種方式析離，均會有微量毒品殘留其內，是該包裝
    袋亦應視為毒品之一部分，併依上開規定，或沒收銷毀之沒
    收銷燬之。至於鑑定時取樣部分，已因檢驗後耗盡不存在，
    該部分毋庸再為沒收銷燬之諭知。揆諸前揭說明，本案聲請
    核屬有據，應予准許。
四、依刑事訴訟法第455條之36第2項，毒品危害防制條例第18條
    第1 項前段，刑法第38條第1項、第40條第2項，裁定如主文
    。
中　　華　　民　　國　　111 　年　　3 　　月　　30　　日
                  刑事第十九庭  法　官  王國耀
以上正本證明與原本無異。
如不服本裁定，應於裁定送達後5 日內敘明抗告理由，向本院提
出抗告狀（須附繕本）。 
                                書記官  張美玉                   
中　　華　　民　　國　　111 　年　　3 　　月　　31　　日

附表
編號 扣案物 備註 1 藍色圓形藥錠2顆（總毛重0.94公克，含包裝袋1只） 經鑑驗含第三級毒品3,4-亞甲基雙氧苯基乙基胺丁酮成分，此有台灣尖端先進生技醫藥股份公司毒品原物鑑定實驗室110年9月22日（聲請書附表誤載應予更正）毒品證物鑑定分析報告可佐（見偵卷第97頁） 2 白色透明結晶8包（總毛重74.82公克，含包裝袋8只） 經鑑驗含第二級毒品甲基安非他命成分（純質淨重50.058公克），此有台灣尖端先進生技醫藥股份公司毒品原物鑑定實驗室110年11月1日毒品證物鑑定分析報告可佐（見偵卷第119頁） 3 小信封5個（內含白色透明結晶共8包，總毛重42.18公克，含包裝袋8只） 經鑑驗含第二級毒品甲基安非他命成分（純質淨重29.795公克），此有台灣尖端先進生技醫藥股份公司毒品原物鑑定實驗室110年11月1日毒品證物鑑定分析報告可佐（見偵卷第119頁反面） 4 AAPE猿頭紫藍迷彩底混合包（內含黃色粉末）5包（總毛重35.90公克，含包裝袋5只） 經鑑驗含第三級毒品4-甲基甲基卡西酮（純質淨重2.494公克）、硝甲西泮（量微無法計算純質淨重）、第四級毒品硝西泮（量微無法計算純質淨重）成份，此有台灣尖端先進生技醫藥股份公司毒品原物鑑定實驗室110年11月1日毒品證物鑑定分析報告可佐（見偵卷第120頁） 5 DIABLO小惡魔螺旋點點底混合包（內含黃色粉末）9包（總毛重64.22公克，含包裝袋9只） 經鑑驗含第三級毒品4-甲基甲基卡西酮成分（純質淨重3.219公克），此有台灣尖端先進生技醫藥股份公司毒品原物鑑定實驗室110年11月1日毒品證物鑑定分析報告可佐（見偵卷第120頁反面） 6 微笑惡魔粉紅底混合包（內含黃色粉末）1包（毛重10.62公克，含包裝袋1只） 經鑑驗含第三級毒品4-甲基甲基卡西酮成分（純質淨重0.655公克，聲請書附表誤載應予更正），此有台灣尖端先進生技醫藥股份公司毒品原物鑑定實驗室110年11月1日毒品證物鑑定分析報告可佐（見偵卷第121頁）